【裁判字號】    98,交聲,1863
【裁判日期】    980603
【裁判案由】    聲明異議
【裁判全文】
臺灣臺中地方法院交通事件裁定        98年度交聲字第1863號
原處分機關  交通部公路總局臺中區監理所臺中市監理站
異  議  人
即受處分人  甲○○
上列受處分人因違反道路交通管理處罰條例案件，對於交通部公
路總局臺中區監理所臺中市監理站於民國98年5月21日所為之處
分（裁監稽違字第裁61-HD0000000號裁決書），聲明異議，本院
裁定如下：
    主  文
原處分關於吊扣汽車駕駛執照拾貳個月部分撤銷。
甲○○汽車駕駛人，無駕駛執照駕駛汽車，經測定酒精濃度超過
規定標準，不得考領重型機器腳踏車駕駛執照拾貳個月。
    理  由
一、原處分機關略以：異議人即受處分人甲○○於98年5月7日23
    時8分許，騎乘MV8-035號重型機車，在台中縣大里市○○路
    與六桂二路口處，因「酒後駕駛重型機車，經測其呼氣酒精
    濃度為0.30毫克」之違規，而為警依道路交通管理處罰條例
    第35條第1項第1款開單舉發。該所遂於98年5月21日以裁監
    稽違字第裁61-HD0000000號裁決書，對異議人裁處罰鍰新台
    幣（下同）1萬5千元整，吊扣汽車駕駛執照12個月，並施以
    道路交通安全講習（於98年5月21日已完納罰額15000元、簽
    收道安講習單）。本件異議人違規時，僅領有汽車駕照（未
    考領機車駕照），今騎乘重機車遭警舉發酒後駕車，因無違
    規時所騎乘車類之駕照，本站謹依交通部之各相關函示及異
    議人駕籍資料以吊扣汽車駕照裁處，於法並無不合。
二、本件聲明異議要旨則為：異議人雖因酒後駕駛重型機車肇事
    ，然因工作需要，需駕駛汽車，爰請求撤銷原處分中關於吊
    扣汽車駕駛執照12個月之部分等語。
三、按汽車駕駛人飲用酒類後，其吐氣所含酒精濃度超過每公升
    0.25毫克以上者，不得駕車；又汽車駕駛人，駕駛汽車經測
    試檢定，其酒精濃度超過規定標準者，處15000元以上60000
    元以下罰鍰，並當場移置保管其車輛及吊扣其駕駛執照1年
    ，道路交通安全規則第114條第2款及道路交通管理處罰條例
    第35條第1項第1款分別定有明文。另按道路交通管理處罰條
    例所稱之汽車，包含機器腳踏車在內，該條例第3條第8款亦
    有明定。而汽車駕駛人違反本條例規定，應受吊扣駕駛執照
    處分，於汽車駕駛人係無駕駛執照駕車者，在所規定最長吊
    扣期間內，不得考領駕駛執照，同條例第67條第6項復規定
    至明。
四、經查：
（一）異議人於前揭時、地，騎乘重機車經檢測酒精濃度超過規
      定標準之違規事實，為異議人所不爭執，復有臺中縣警察
      局舉發違反道路交通管理事件通知單影本1紙附卷可稽，
      故其構成道路交通管理處罰條例第35條第1項第1款之交通
      違規事由，確可認定。
（二）惟異議人並未考領重型機車駕駛執照，而僅領有公路監理
      機關所核發之大貨車駕駛執照，此有異議人之汽車駕照基
      本資料1份存卷足憑。而依道路交通安全規則第61條第1項
      第3款之規定，已領有大貨車駕駛執照者，雖得駕駛小型
      車、輕型機器腳踏車，惟仍不得駕駛重型機器腳踏車。則
      異議人如欲憑其所領得之大貨車駕駛執照駕駛機車外出，
      其種類亦僅限於輕型機車，而非毫無限制。乃異議人竟於
      上開時、地在飲酒後駕駛車牌號碼MV8-035號重型機車，
      顯屬無駕駛執照駕車，而非可將其大貨車駕駛執照認係駕
      駛重型機車之能力資格文件。原處分機關未見及此，仍將
      異議人視同領有合格駕駛證明，而依道路交通管理處罰條
      例第35條第1項第1款處分吊扣汽車駕駛執照12個月，於法
      不合；且疏未注意適用同條例第67條第6項限制無照駕車
      者於最長吊扣期間不得考照之規定，同有未洽。故本件聲
      明異議為有理由，應由本院將原處分經前開聲明異議之部
      分撤銷，並就此撤銷部分改為裁處如主文第2項所示。
五、據上論斷，應依道路交通管理處罰條例第87條第2項，道路
    交通案件處理辦法第20條前段，裁定如主文。
中    華    民    國    98    年    6     月    3    日
                  交通法庭  法  官  莊深淵
上正本證明與原本無異。
如不服本裁定，應於送達後5日內，向本院提出抗告狀。（應附
繕本）
                            書記官  吳彩華
中    華    民    國    98    年    6     月    3     日


司法院資訊處製作；財團法人民間司法改革基金會備份。
